臺灣臺北地方法院小額民事判決
　　　　　　　　　　　　　　　　 111年度北小更二字第10號
原      告  王大吉  
被      告  陳文采  

            李文柱  
共      同
訴訟代理人  陳啟豪  

            尤伯亮  
上列當事人間損害賠償事件，於中華民國111年11月22日言詞辯
論終結，本院判決如下：
    主    文
原告之訴駁回。
訴訟費用新臺幣壹仟元由原告負擔。
    事實及理由
壹、程序事項：
一、按「…但其聲請因違背第33條第2項，或第34條第1項或第2項
    之規定，或顯係意圖延滯訴訟而為者，不在此限。」民事訴
    訟法第37條第2項定有明文。原告於民國111年12月5日申(應
    係「聲」之誤)請本案更換法官云云，應係聲請承辦法官迴
    避之意，惟本案已於111年11月22日辯論終結，原告此時聲
    請顯係意圖延滯訴訟而為；加以，原告曾對群益期貨股份有
    限公司(下簡稱群益公司)提起同樣事實(容后述之)的損害賠
    償訴訟，經本院109年北簡21號民事簡易判決、110年度金簡
    上字第2號民事判決駁回確定，復以曾任職群益公司之職員
    分別提起多個訴訟，如查詢原告之作為，似與民事訴訟法第
    249條第1項第8款「起訴基於惡意、不當目的或有重大過失
    ，且事實上或法律上之主張欠缺合理依據。」相符，原應依
    民事訴訟法第249條之1第1項之規定「前條第1項第8款，或
    第2項情形起訴基於惡意、不當目的或有重大過失者，法院
    得各處原告、法定代理人、訴訟代理人新臺幣12萬元以下之
    罰鍰。」，為念及渠可能法律經驗不足，始未依該條文裁罰
    ，然其訴訟經命補正後，仍不補正其原因事實及該事實群所
    涉之證據或證據方法(雖原告陳稱伊已補正，但所補正之資
    料均不得採為判斷依據，詳后述之)，足見原告聲請法官迴
    避云云，顯係意圖延滯訴訟而為，故不受民事訴訟法第37條
    第1項應停止訴訟程序之規定，本件訴訟程序無需停止。
貳、實體事項：
一、原告主張：如附件所示。
二、被告則以：
  ㈠這個異常事項沒有提到被告任職公司有錯誤，被告這邊只是
    批示要暫停交易，被告沒有錯誤。看所有證據只有這份資料
    有提到被告。資料不足以證明被告應賠償原告10萬元。原告
    對此事實已經對於被告任職的公司提告，原告無法證明任何
    對於原告損害。
  ㈡並聲明：原告之訴駁回。
三、得心證之理由：
  ㈠按當事人主張有利於己之事實者，就其事實有舉證之責任，
    民事訴訟法第277條前段定有明文，是民事訴訟如係由原主
    張權利者，應先由原告負舉證之責，若原告先不能舉證，以
    證實自己主張之事實為真實，則被告就其抗辯事實即令不能
    舉證，或其所舉證據尚有疵累，亦應駁回原告之請求（最高
    法院17年上字第917號判例意旨參照）。又事實有常態與變
    態之分，其主張常態事實者無庸負舉證責任，反之，主張變
    態事實者，則須就其所主張之事實負舉證責任（最高法院86
    年度台上字第891號判決意旨參照）。原告主張依據民法179
　　條、第184條、第185條、第188條、第226條、第227條、第5
    35條、第544條向被告請求，依前述舉證責任分配之原則，
    應對其有利之事實即上述基礎原因之事實舉證責任，其應提
    出前開基礎原因事實之證據及證據方法供本院審酌，首開緒
    明。
  ㈡按「詎上訴人於準備程序終結後、111年8月23日言詞辯論期
    日前之111年8月15日，方具狀請求本院囑託臺大醫院就上情
    為補充鑑定…，顯乃逾時提出，非不可歸責於上訴人，且妨
    礙本件訴訟之終結，揆諸前開說明，自無調查之必要。」臺
    灣高等法院110年度上字第318號民事判決意旨可資參酌。第
    按「當事人意圖延滯訴訟，或因重大過失，逾時始行提出攻
    擊或防禦方法，有礙訴訟之終結者，法院得駁回之。攻擊或
    防禦方法之意旨不明瞭，經命其敘明而不為必要之敘明者，
    亦同。」、「當事人無正當理由不從提出文書之命者，法院
    得審酌情形認他造關於該文書之主張或依該文書應證之事實
    為真實。」、「簡易訴訟程序事件，法院應以一次期日辯論
    終結為原則。」、「第428條至第431條、第432條第1項、第
    433條至第434條之1及第436條之規定，於小額程序準用之。
    」，民事訴訟法第196條第2項、第345條、第433條之1、第4
    36條之23分別定有明文。從而，如原告對本院命補正事項(
    包括原因事實及證據、證據方法)，如因重大過失，逾時始
    行提出攻擊或防禦方法，有礙訴訟之終結者，因簡易案件以
    一次期日辯論終結為原則，並為小額訴訟程序所準用，法院
    自得以其逾時提出駁回其聲請調查之證據或證據方法，或得
    審酌情形認他造關於該文書之主張或依該文書應證之事實為
    真實，應予敘明。
  ㈢本院曾於110年12月1日以北院忠民壬110年北小字第4497號對
    原告闡明：「…請於原告文到5日內補正（以法院收文章為準
    ）下列事項，逾期未具體說明被告之行為符合民法損害賠償
    之要件事實，本院將駁回台端之訴，逾期未提出證據或證據
    方法，則本院將不予審酌該證據或證據方法：⒈本件台端訴
    之聲明似為『被告李宗維、陳文采、李文柱應給付原告10萬
    元』，請問原告是否如此？如非之，請陳述台端訴之聲明，
    並說明其理由。⒉承上，本件原告是否以群益公司電子交易
    系統之錯誤致台端受損害，請求被告李宗維、陳文采、李文
    柱依違反契約、侵權行為、不當得利之賠償？如是，請具體
    說明下列問題：㈠違反契約，是違反何契約？何約定？為何
    得向被告主張之？並請提出契約或證據方法到院憑辦。㈡台
    端於110年11月22日之陳報狀二記載『…2019年9月19日臺北市
    ○○區○○○路0段00號星巴客咖啡廳談判…第1階段主動洽談願意
    賠償金為新臺幣10萬元、第2階段談判賠償金，希望為新台
    幣20萬元…當時與會人員，即是李宗維』，遂以此主張『被告
    李宗維、陳文采、李文柱給付原告10萬元』？請具狀說明被
    告陳文采、李文柱未參與該談判，為何得主張？若非如此，
    請提出台端受有損害之計算方法，並提出其證據及證據方法
    到院憑辦。㈢請說明被告不當得利之原因事實，並提出證據
    及證據方法到院憑辦。…」，前揭函本院要求原告補正者，
    除原因事實外，亦需補證其認定原因事實存在之證據或證據
    方法，原告於110年12月6日(本院110年度北小字第4497號卷
    ，以下稱北小卷，第91頁)收受該補正函，提出之下列證據
    或證據方法均未能證明其原因事實存在。至於原告於110年1
    2月12日其後所提出證據或證據方法，皆應以逾時提出之法
    理(民事訴訟法第196條第2項或345條)，駁回其聲請調查之
    證據或證據方法，或得審酌情形認他造關於該文書之主張或
    依該文書應證之事實為真實：
　⒈原告固提出「闡述貨幣間匯率匯兌及點數、點差又稱交易手
    續費概念如下」、「證據會說話」2紙為證（北小卷第39至4
    7頁)，然該書面係原告所撰寫，多為講述各國央行匯兌比及
    何謂「健康之市場」，原告既非被告所同意選任之鑑定人（
    法理依據為：若原告陳述之事項，事涉某項專業判斷，對於
    本案重要爭點將構成影響，故該專業事項之認定，自具有鑑
    定人性質，自得類推民事訴訟法第326條第2項規定「法院於
    選任鑑定人前，得命當事人陳述意見；其經當事人合意指定
    鑑定人者，應從其合意選任之。但法院認其人選顯不適當時
    ，不在此限。」、第327條之規定「有調查證據權限之受命
    法官或受託法官依鑑定調查證據者，準用前條之規定。但經
    受訴法院選任鑑定人者，不在此限。」，應得對方之同意，
    始得採納為判斷之依據)。從而，前開「證據」無非係屬於
    原告之片面陳述，不能採為判斷之依據。
  ⒉原告復提出「群益公司異常事項報告」(北小卷第77頁)為證
    ，該證據固有被告2人之姓名，但該簽呈之意義，實與其原
    告之主張迥異。被告辯稱：該異常事項沒有提到被告任職公
    司有任何錯誤，被告這邊只是批示要暫停交易，所以被告沒
    有任何錯誤等語。經審酌該項「異常事件報告」為訴外人李
    宗維所簽，其簽內容僅為「…經實際與客戶訪談，評估不適
    合再接受客戶下單，惟客戶仍有留倉部位，擬請同意後，通
    知客戶予以暫停建立新倉，如有平倉需求，則以人工單之方
    式接單協助客戶平倉…」，其簽呈之目的是為了保障原告之
    權益，審酌該作為尚稱妥適，尚無何原告所指被告是詐騙集
    團，或有違反契約情形，更無何不法之侵害，或有任何不當
    得利之情事。原告應指明該紙簽呈上之用語，究竟該當下列
    事實群之何主觀及客觀構成要件要素，並提出相關事實群之
    證據及證據方法，如：「提出其與群益公司之契約」？「被
    告是如何違反伊與群益公司之契約」？「違反系爭契約何條
    款」？「群益公司電子交易系統是否發生錯誤」？「如以群
    益公司電子交易系統之錯誤致原告受損害，該公司電子交易
    系統出現如何之錯誤，該錯誤原告受損害間有無因果關係」
    ？「如以群益公司電子交易系統之錯誤，群益公司負責即可
    ，為何被告要負責？」、「被告是導致電子交易系統發生錯
    誤之行為人？」、「被告如何詐騙伊、在何時、何地、何人
    詐騙伊」？「為何其與陳威廷洽談賠償細節，最後並未有確
    定之賠償書面(和解從未成立生效)，竟然要未參與該事之被
    告負責？」、「被告有不當得利，原告自應提出財產移動之
    軌跡(例如：金流…）」…等等之事實群之原因事實及該原因
    事實之證據、證據方法，原告對於以上事實皆為陳述。從而
    ，本院認為該紙簽呈，僅能證明被告在簽呈上為保護原告之
    權益而核可之行為，並不能證明原告所指之事實，原告之主
    張顯不可信。至於原告自行在該簽呈上書寫「異常報告」蹊
    蹺云云，乃其片面陳述，並非證據或證據方法，理由同前，
    茲不贅，附此敘明。　　
  ⒊原告復提出截圖、自行剪貼之查詢表(該查詢表為原告自行剪
    貼而得，上寫「議定合約之一」，北小卷第78至81頁、第10
    1至109頁)以為證明云云。
　⑴然該截圖係原告自行由不知名網站所下載而得，該圖既不知
    何人所制作，本院實無法求證其真實；該證據資料又為被告
    所否認，制作該圖者實不知何人，未能傳訊該制作圖者到庭
    藉以發現真實(民事訴訟法第298條第1項之規定「聲明人證
    應表明證人及訊問之事項」，原告亦未表明制圖者之姓名、
    住址、待證事實〈傳訊之必要性〉與訊問事項〈傳訊之妥當性〉
    ，若聲請亦屬逾時提出)；加以，該圖之制作，事涉某項專
    業判斷，對於本案重要爭點將構成影響，故傳訊該證人到庭
    ，自具有鑑定人性質，自得類推民事訴訟法第326條第2項規
    定「法院於選任鑑定人前，得命當事人陳述意見；其經當事
    人合意指定鑑定人者，應從其合意選任之。但法院認其人選
    顯不適當時，不在此限。」、第327條之規定「有調查證據
    權限之受命法官或受託法官依鑑定調查證據者，準用前條之
    規定。但經受訴法院選任鑑定人者，不在此限。」，故原告
    應先具狀說明該制圖者之學、經歷、及如何能擔任本件之鑑
    定人資格，並且應得對方之同意，始得當作本案之證據，況
    且被告又未曾同意（若原告其後予以聲請亦屬逾時提出，應
    予駁回，已如上所述）。職是，該圖自不能採為證據；若該
    圖係由原告自行制作，則屬於原告之片面陳述，亦不能採為
    判斷依據（理由同三㈢⒈）。
　⑵原告又提出自行剪貼之查詢表為證，然該查詢表縱為真正（
    假設語氣，本院實難贊同，已如前述)，也只能證明其於群
    益公司有開戶營業點數2點而已，並非群益公司有任何違反
    契約或有何侵權之行為，也不能夠證明其損害與群益公司電
    子交易系統出現錯誤，致原告受損害間有因果關係（假設語
    氣，本院實難贊同，已如前述)；更何況，該紙查詢表為原
    告自行剪貼而得，其上原告自行撰寫乃議定合約之一，然該
    資料並非合約，原告應提出其與群益公司真實契約為何？該
    合約規範者是原告與群益公司，並非被告，該資料更不知與
    被告有何關係，實與原告之片面陳述相同（理由同三㈢⒈），
    不能採為判斷依據。　　
  ㈣末查，原告既對於本院前開諭知（5日內補正）事項僅補正如
    上之證據，對於本案爭點所涉之事實群與證明該事實群之證
    據或證據方法，原告未補正，顯然具重大過失，逾時始行提
    出攻擊或防禦方法，有礙訴訟之終結，從而，原告於110年1
    2月12日以後提出之攻擊防禦方法均為逾時，本院認均無調
    查之必要，依前述民事判決意旨及民事訴訟法第196條第2項
    、第345條之法理，認為該逾時提出者，不予審酌該證據或
    證據方法。從而，原告於111年11月22日言詞辯論時請求本
    院調取本院110年北簡字第17536號相關資料(本院卷第100頁
    第27行)，顯有礙訴訟之終結，其聲請應予駁回，附此敘明
    。
　㈤更何況，原告曾對群益公司提起損害賠償訴訟，迭經本院109
    年北簡21號民事簡易判決、110年度金簡上字第2號民事判決
    駁回確定。查，原告於該訴訟之事實為「上訴人(即本件原
    告)前向被上訴人(即群益公司)申請開立帳號0000000號外幣
    保證金契約交易帳戶（下稱系爭帳戶）購買外幣保證金之金
    融商品，於108年間，上訴人就美金對加拿大幣種類即USDCA
    DQX（下稱系爭商品）曾購買7手，上訴人於買進各手時均有
    在被上訴人之電子交易系統預設掛單中設定系爭商品於1.34
    999停利，然上訴人於109年3月9日發現該日已達上開停利標
    準，惟被上訴人之電子交易系統未依照預設掛單停利，使上
    訴人順利獲利出場，且被上訴人只沖銷而不停利，是不公平
    之交易。另依照上訴人過去交易經驗，當市場價格為1.3499
    9、購入價格為1.33939時，兩者約相差0.01，若於此時出場
    ，每手將有美金1,000元之獲利，上訴人有7手系爭商品，則
    有美金7,000元之收益，折合新臺幣（以下未標明幣別者均
    為新臺幣）將近21萬元，則因被上訴人電子交易系統運作或
    管理不當，造成上訴人未能順利出場，爰依民法第544條規
    定，請求被上訴人賠償上訴人所受損害」，而經審理後，11
    0年度金簡上字第2號民事判決之判決理由為「…上訴人(即本
    件原告)主張於109年3月9日系爭商品已達1.34999停利標準
    ，被上訴人(即群益公司)之電子交易系統未依照預設掛單停
    利，使上訴人順利出場等情，實為兩造合意暫停電子交易之
    當然結果，難認被上訴人之電子交易系統有何運作或管理不
    當之情事。…」、「…可見當系爭帳戶保證金維持率低於50%
    時，被上訴人即可逕行代為平倉（即沖銷），則被上訴人將
    上訴人留倉部位沖銷，乃係基於兩造間之上開合約約定與法
    律規定，又該代為沖銷之目的既係在避免風險擴大，此與客
    戶欲自行處理留倉部位所為之下單交易情形不同，被上訴人
    代為平倉之權利不因客戶是否暫停電子交易而受影響，上訴
    人空言主張只沖銷而不停利，是不公平之交易云云，亦屬無
    據。…」、「…本件被上訴人既已否認上訴人於109年3月9日
    達到停利標準前，上訴人除持有原證3所示系爭商品0.1手外
    之其餘6.9手，自仍應由上訴人就此有利於己之事實負舉證
    責任，惟上訴人未能提出該6.9手設有停利價格之下單紀錄
    與交易明細，本院自難為有利於上訴人之認定。」、「…五…
    ㈤從而，上訴人所持有之系爭商品於109年3月9日觸價未成交
    ，係因電子交易系統暫停交易所致，至被上訴人將上訴人留
    倉部位沖銷，則係依據兩造間合約之約定與法律規定所為，
    均已如前述，難認被上訴人電子交易系統之運作或管理有何
    不當，上訴人復未能舉證證明被上訴人處理委任事務有何過
    失或逾越權限之行為，是其請求被上訴人負損害賠償責任，
    即難認有據。…」，原告既對群益公司就該事件並無損害賠
    償請求權存在，任職於群益公司之個人又怎會對原告有原告
    主張之權利存在？可見原告之主張難認有據。
四、綜合上述，原告請求被告賠償10萬元，為無理由，應予駁回
    。
五、本件事證已臻明確，兩造其餘攻擊防禦方法與判決之結果不
    生影響，爰不一一贅論，併此敘明。
六、訴訟費用負擔之依據：民事訴訟法第78條。本件訴訟費用額
    ，依後附計算書確定如主文所示金額。
中　　華　　民　　國　　111 　年　　12　　月　　15　　日
                      臺北簡易庭  法  官  趙子榮
以上正本證明與原本無異。
如不服本判決，須以違背法令為理由，於判決送達後20日內向本
庭提出上訴狀（應按他造當事人之人數附繕本）；如委任律師提
起上訴者，應一併繳納上訴審裁判費。
中　　華　　民　　國　　111 　年　　12　　月　　15　　日
                                  書記官  陳怡安
計   算   書：
項        目             金   額（新臺幣）    備    註
第一審裁判費             1000元
合        計             1000元

附錄：
一、民事訴訟法第436條之24第2項：
    對於小額程序之第一審裁判上訴或抗告，非以其違背法令為
    理由，不得為之。
二、民事訴訟法第436條之25：
    上訴狀內應記載上訴理由，表明下列各款事項：
    （一）原判決所違背之法令及其具體內容。
    （二）依訴訟資料可認為原判決有違背法令之具體事實。